【裁判字號】    89,交訴,157
【裁判日期】    900221
【裁判案由】    過失致死
【裁判全文】
臺灣板橋地方法院刑事判決                        八十九年度交訴字第一五七號
    公  訴  人  臺灣板橋地方法院檢察署檢察官
    被      告  丁○○
    選任辯護人  吳忠勇
右列被告因業務過失致死案件，經檢察官提起公訴（八十九年度偵字第一八五八一號
），本院判決如左：
    主  文
丁○○從事業務之人，因業務上之過失致人於死，處有期徒刑貳年。緩刑伍年。
    事  實
一、丁○○平日係受僱於案外人陳銘墉，以駕駛自用小貨車載送雞、鴨為生，駕駛為
    其附隨業務，係從事駕駛業務之人，緣於民國八十九年九月十一日上午九時許，
    駕駛陳銘墉所有之車號：ＤＨ－九○一八號自用小貨車，沿臺北縣土城市○○路
    ○段，由臺北縣板橋市方向，往臺北縣三峽鎮方向行駛，行經臺北縣土城市○○
    路一四九號前方之道路分向限制線附近時，本應注意汽車行駛時，駕駛人應注意
    車前狀況，並隨時採取必要之安全措施，且依當時情形，並無不能注意之情形，
    竟為將飲料罐丟置於前揭自用小貨車駕駛座右側之座椅下方時，疏未注意車前狀
    況，適有丙○○因橫越前揭地點，丁○○因疏於注意車前狀況，復未隨時採取必
    要之安全措施，致發現丙○○之際，已煞避不及，因致撞及丙○○，致丙○○受
    有頭部外傷合併蜘蛛網膜下腔出血及嚴重腦挫傷、右額部頭皮下血腫、右肩挫傷
    等傷害，經送亞東紀念醫院急救後，延至八十九年九月十五日十五時六分許，仍
    因頭部外傷、顱內出血不治死亡。又被告於未為有偵查犯罪職權之公務員或機關
    發覺其犯罪前，向到場處理之警員自首坦承犯行，接受裁判。
二、案經甲○○（即丙○○之配偶）告訴暨臺北縣警察局土城分局移由臺灣板橋地方
    法院檢察署檢察官相驗後偵查起訴。
    理  由
一、訊據被告丁○○坦承右揭犯行不諱，核與證人即當時據報前往救護被害人丙○○
    之台北縣警察局土城消防分隊人員蔡旺財結證：當時救護車係沿土城市○○路往
    板橋市方向行駛，嗣停於該遵行方向之快車道上，而被害人則係倒在救護車後方
    之雙黃線上等語（見偵查卷第二十三頁反面），以及證人乙○○（即現場處理員
    警）於本院證述情形相符，復有道路交通事故調查報告表、照片多幀在卷足據；
    而被害人丙○○確因本件車禍案件受有傷害，嗣經送醫急救後，仍因頭部外傷、
    顱內出血不治死亡，亦經檢察官督同檢驗員相驗屬實，製有勘驗筆錄、驗斷書及
    相驗屍體證明書等在卷足憑。
二、又刑法上所謂之業務，係以事實上執行業務者為標準, 換言之，即指反覆同種類
    之行為為目的之社會性活動而言，本案被告丁○○為該小貨車司機，職司送貨業
    務，其所為乃係反覆為同種類之行為之社會活動，自係屬業務上之行為，要無疑
    義。按汽車行駛時，駕駛人應注意車前狀況，並隨時採取必要之安全措施，道路
    交通安全規則第九十四條第三項定有明文。被告於前揭時、地駕駛前揭車輛，自
    應遵守上述道路交通安全規則，且依當時情形，並無不能注意之情事，竟疏未注
    意，以致肇事，致丙○○受有前開傷害，經送醫急救後仍因不治死亡，被告顯有
    過失；另被告因疏於注意之過失行為，與被害人丙○○之死亡間，具有相當因果
    關係。是被告所為之自白，核與事實相符，事證明確，被告過失犯行，足以認定
    。
三、至告訴人於偵查中陳稱：被害人丙○○應係自上開道路第一一八巷穿越道路，擬
    行至上開道路第一四三巷之際，遭致被告駕車之撞擊，並因撞擊而拋至上開道路
    第一四九號前，顯見被告應有超速（按：於本院審理時為同一陳述）云云，經查
    ：
    (一)、告訴人陳稱：「因褓母係住於上開道路第一一八巷內，故丙○○當時應係自
        上開道路第一一八巷走出」等語，是告訴人案發時並非現場目擊，所為陳訴
        ，無非為推測，矧以人之行止，本非一成不變，隨時可因他一意念，隨之改
        變原來思緒，是被害人丙○○亦非無因處理其他事務，或因購物並逕自橫越
        前揭道路情事，此稽之告訴人於本院陳稱：「案發時我不在場，我太太是臺
        中公司駐臺北的員工，當天她要去買物送禮，我隔了半個月後有到現場」等
        語（見本院八十九年十二月二十二日訊問筆錄），所陳核與上述，難謂相悖
        。
    (二)、故就告訴人陳稱被告之超速一節，並無積極事證足為證明，難僅據推虛（按
        ：告訴人陳稱係聽聞其友人告知伊妻為被告高速行駛撞擊者，見相驗卷第二
        十頁），遽為不利被告之認定，附此敘明。
四、被告丁○○為從事駕駛業務之人，其因業務上之過失致人於死，核其所為，係犯
    刑法第二百七十六條第二項之業務過失致人於死罪；又被告於有偵查犯罪職權之
    公務員或機關未發覺其犯罪前，報警並留於事故現場，而向到場處理之警員自承
    犯行，進而接受裁判，業據證人乙○○（即赴現場處理之警員）到庭證述屬實（
    見本院九十年一月十七日訊問筆錄），應依刑法第六十二條前段規定，減輕其刑
    。爰審酌被告之品行、過失之程度、所生之危害、肇事後態度暨尚未與被害人家
    屬達成和解條件（強制責任保險除外）等情狀，量處主文所示之刑；又被告雖尚
    未與被害人家屬達成民事上之和解，然此民事之賠償請求業據被害人家屬向本院
    提起民事請求（本院九十年度交重附民字第二號）在案，是其前未曾受有期徒刑
    以上刑之宣告，有臺灣高等法院檢察署刑案紀錄簡覆表在卷可稽，其經此偵審科
    刑程序之教訓，本於刑期無刑之教化原則，被告當知惕勵，信無再犯之虞，本院
    因認其所受宣告之刑，以暫不執行為適當，爰予宣告緩刑五年，以啟自新。
據上論斷，應依刑事訴訟法第二百九十九條第一項前段，刑法第二百七十六條第二項
、第六十二條前段、第七十四條第一款，罰金罰鍰提高標準條例第一條前段，判決如
主文。
本案經檢察官謝岳龍到庭執行職務。
中      華      民      國      九  十      年    二    月  二  十  一  日
                                      臺灣板橋地方法院交通法庭
                                            法  官  黎錦福
右正本證明與原本無異。
如不服本判決，應於判決送達後十日內向本院提出上訴狀。
                                            書記官  戴尚榮
中      華      民      國      九  十      年    二    月  二  十  三  日
附錄本案論罪科刑法條全文：
刑法第二百七十六條
因過失致人於死者，處二年以下有期徒刑、拘役或二千元以下罰金。
從事業務之人，因業務上之過失犯前項之罪者，處五年以下有期徒刑或拘役，得併科
三千元以下罰金。


司法院資訊處製作；財團法人民間司法改革基金會備份。
